【裁判字號】    97,抗,507
【裁判日期】    971128
【裁判案由】    聲明異議
【裁判全文】
臺灣高等法院臺中分院民事裁定  97年度抗字第507號
抗  告  人  甲○○
上列抗告人因與相對人乙○間聲明異議事件，對於民國97年9月
24日台灣台中地方法院97年度執字第64289所為裁定提起抗告，
本院裁定如下：
      主  文
原裁定廢棄，發回台灣台中地方法院。
      理  由
一、抗告人即聲明異議人（下稱抗告人）在原法院聲明異議及抗
    告意旨略以：原法院97年度執字第64289號強制執行事件，
    係由相對人即債權人（下稱相對人）執台灣屏東地方法院（
    下稱屏東地院）97年度司票字第451號本票裁定所聲請，惟
    該裁定記載發票人之地址為屏東市○○路45號，抗告人並未
    住在該地址，實際上亦無屏東市○○路45號房屋及門牌地址
    ，送達收件人為葉明居，葉明居係居住在同上路49號，與抗
    告人亦無任何親屬或僱用關係，抗告人亦不認識相對人，該
    送達不合法，抗告人已提起97年度屏簡字第 690號事件請求
    確認本票債權不存在之訴，爰聲明異議，請求廢棄原裁定，
    准予停止上開強制執行程序等語。
二、按「當事人或利害關係人，對於執行法院強制執行之命令，
    或對於執行法官、書記官、執達員實施強制執行之方法，強
    制執行時應遵守之程序，或其他侵害利益之情事，得於強制
    執行程序終結前，為聲請或聲明異議。」，強制執行法第12
    條第 1項定有明文。再按「強制執行應依執行名義為之，執
    行法院對於執行名義是否有效成立，自應加以審查。未確定
    之支付命令，不備執行名義之要件，其執行名義尚未成立，
    執行法院不得據以強制執行。法院誤認未確定之裁判為確定
    ，而依聲請付與確定證明書者，不生該裁判已確定之效力。
    執行法院就該裁判已否確定，仍得予以審查，不受該確定證
    明書之拘束。」（最高法院81年台抗字第 114號判決意旨參
    照）。經查，本件相對人係持屏東地院97年度司票字第 451
    號本票裁定，向台中地院聲請強制執行抗告人之財產，依卷
    附送達證書所載，上開裁定係以屏東市○○路45號為抗告人
    送達處所，並由「表妹  葉明居」代收，有上開97年度司票
    字第 451號案卷影本為佐，惟屏東市○○路45號係空地，並
    無建物一節，有抗告人提出之屏東市○○路43、47、49號房
    屋之照片（照片11張放卷外）為證，而代收人葉明居之戶籍
    地址係屏東市○○路49號並非同路45號一節，亦有本院依職
    權調閱之全戶戶籍資料查詢結果一份在本院卷為佐，本件送
    達抗告人之住居所係在何處？代收人既非設籍在上開大裕路
    45號，為何由其代收，其與抗告人間之關係為何，有無民事
    訴訟法第137條第1項同居人或受僱人之關係，有無代收之權
    限？關係上開97年度司票字第 451號裁定是否合法送達抗告
    人，及上開裁定是否已確定能否為合法之執行名義？自應再
    予查明。原法院未詳予調查，遽予裁定駁回抗告人之聲明異
    議，尚有未合。抗告意旨指摘原裁定不當，求予廢棄改判，
    為有理由，應由本院予以廢棄，發回原法院調查處理。
據上論結，本件抗告為有理由，依民事訴訟法第492條、第78 條
，裁定如主文。
中    華    民    國    97    年    11    月    28    日
                  民事第六庭    審判長法  官  袁再興
                                      法  官  盧江陽
                                      法  官  陳賢慧
以上正本係照原本作成。
不得再抗告。
                                      書記官  吳麗琴
中    華    民    國    97    年    12    月    1     日
                                                      Ｍ


司法院資訊處製作；財團法人民間司法改革基金會備份。
